高雄高等行政法院裁定　　　　　　　　　　　　　　　九十一年度簡字第二○四號
　　原　　　告　甲○
　　被　　　告　高雄市政府
　　代　表　人　乙○○　市長
　　訴訟代理人　丙○○
右當事人間因工程受益費事件，原告不服內政部中華民國九十一年三月四日台內訴字
第０九一０００二三二四號訴願決定，提起行政訴訟。本院裁定如左︰
　　主  文
原告之訴駁回。
訴訟費用由原告負擔。
　　理  由
一、按「原告之訴，有起訴不備其他要件者，行政法院應以裁定駁回之。」為行政訴
    訟法第一百零七條第一項第十款所明定。又「人民因中央或地方機關之違法行政
    處分，認為損害其權利或法律上之利益，經依訴願法提起訴願而不服其決定，．
    ．．得向高等行政法院提起撤銷訴訟。」同法第四條第一項前段亦有明文。故提
    起撤銷訴訟須以「行政處分」存在為前提，而行政處分依訴願法第三條第一項之
    規定，係指中央或地方機關就公法上具體事件所為之決定或其他公權力措施而對
    外直接發生法律效果之單方行政行為而言。另觀念通知者，指行政機關就特定事
    實之認知或對一定事項之觀念向特定人為表達而言，觀念通知並不具有發生法律
    效果之意思，不可與行政處分等同視之。
二、原告起訴意旨略以：原告所有坐落高雄市○鎮區○○段一八三六地號土地，有關
    之稅捐或工程受益費均如期繳納，未有拖欠之行為，詎料被告於民國（下同）九
    十年十一月五日以高市府財稅字第四三八一七號函催繳工程受益費九、三四０元
    ，被告稱七十三年高雄市○○街開闢，工程受益費於七十五年三月一日分十二期
    催收，原告已繳納十期，惟七十六年一月二十八日至同年二月二十八日開徵之第
    十一、十二期受益費未繳納，因當時高雄市議會決議全部刪除，故對未繳納者不
    再催繳，亦不再移送法院，已移送者，則向法院撤案，故原告欠繳之工程受益費
    ，未再開單催繳或移送執行。依工程受益費徵收條例第五條第二項規定：「各級
    地方民意機關對於工程受益費徵收計算書，應連同該工程經費收受預算一併審定
    ，如工程受益費徵收案予以延擱或否決，該工程經費收支預算應併同延緩或註銷
    。」究竟本件之工程受益費是延緩或註銷，攸關應否徵收之事實，被告未予調查
    ，顯有未盡調查之能事。又行政程序法第一百三十一條第一項規定：「公法上之
    請求權，除法律有特別規定外，因五年間不行使而消滅。」內政部於九十年六月
    二十一日以台內營字第九０八四一四六號函釋：「．．．該法施行前已發生之工
    程受益費請求權，得類推適用民法第一百二十五條規定因十五年間不行使而消滅
    （即縱使殘餘時間，自行政程序法施行日起算較五年為長者，仍應依其期間）。
    」而創造時效期間，與行政程序法所規定之五年期間牴觸等語。
三、惟查，本件原告所有坐落高雄市○鎮區○○段一八三六地號土地，位於被告七十
    三年高雄市○○街開闢工程受益範圍內，應繳納工程受益費五六、０四八元，被
    告於七十五年三月一日開徵該工程受益費，由原告分十二期繳納，原告已繳納十
    期之工程受益費，惟七十六年一月二十八日、同年二月二十八日之第十一、十二
    期工程受益費合計九、三四０元尚未繳納，因當時高雄市工程受益費歲入預算，
    經高雄市議會決議全部刪除，被告對未繳納者不再催繳，亦不再移送法院，已移
    送者，則向法院撤案，故原告欠繳之工程受益費，未再開單催繳或移送執行等情
    ，此有高雄市稅捐稽徵處七十七年四月二十日高市稽管字第０一八七０三號函、
    高雄市○○○○街工程受益費徵收底冊等影本附於原處分卷可稽。嗣於八十九年
    九月十八日高雄市稅捐稽徵處前鎮分處寄發工程受益費繳款書給原告，催繳原告
    尚未繳納之工程受益費九、三四０元，經原告委託盧春律師於八十九年十一月二
    日以八十九年春字第一一０二０一號函，將上開繳款書退還高雄市稅捐稽徵處請
    予註銷，而高雄市稅捐稽徵處收受該繳款書後，於同年月二十二日以高市稽財字
    第八七０五九號函復盧春律師，隨函檢附上開繳款書請轉交原告如期繳納，盧春
    律師乃於八十九年十二月十五日以八十九年春字第一二一五０一號函申請復查，
    並請撤銷核定，經被告於九十年十一月五日以高市府財稅字第四三八一七號函復
    盧春律師，並隨函檢附工程受益費繳款書請轉交原告等情，亦有各該函及工程受
    益費繳款書等影本附於原處分卷及本院卷足稽。則系爭工程受益費既已於七十五
    年三月一日開徵，並已確定，嗣後高雄市稅捐稽徵處及被告通知原告繳納第十一
    、十二期工程受益費之繳款書，僅係通知繳款之觀念通知，而非屬開徵工程受益
    費之處分，是原告對之申請復查及提起訴願，於法自有未合。
四、再者，被告九十年十一月五日高市府財稅字第四三八一七號函內說明六雖記載：
    「林甲○女士如不服本處分，請依訴願法第四條、第十四條及第五十八條規定，
    於本處分達到之次日起三十日內，向內政部提起訴願。」然該函係就已開徵確定
    之工程受益費通知原告繳納，核其性質屬觀念通知，並不具有發生法律效果之意
    思，而非屬行政處分，已如前述。縱使因被告疏失將上開函誤認屬行政處分性質
    ，而為教示錯誤，載明原告得依法對該函提起訴願，亦不因此而影響該函之性質
    ，致使原告因此得對該函提起訴願及行政訴訟，併此敘明。
五、綜上所述，原告對非屬行政處分之上述函提起訴願，於法既有不合，訴願決定機
    關內政部未斟酌及此，逕為實體審查並決定予以駁回，理由固有未洽，結論尚無
    不同，仍應予維持。原告復提起本件行政訴訟，乃不備其他要件為不合法，應予
    駁回。
六、依行政訴訟法第一百零七條第一項第十款、第一百零四條、民事訴訟法第九十五
    條、第七十八條，裁定如主文。
中　　　華　　　民　　　國    九十一　　年　  　十　　　月　　三十一　　日
                              高雄高等行政法院第一庭
                                          法      官　李協明
右為正本係照原本作成。
如不服本裁定，應於送達後十日內，向本院提出抗告狀並表明抗告理由，如於本裁定
宣示後送達前提起抗告者，應於裁定送達後十日內補提抗告理由書（須按他造當事人
人數附繕本）。
提起抗告應繳納送達用雙掛號郵票六份（每份三十四元）。
中　　　華　　　民　　　國    九十一　　年　  　十　　　月　　三十一　　日
                                          法院書記官  蔡玫芳
附註：
行政訴訟法第二百三十五條（第一項、第二項）：
對於適用簡易程序之裁判提起上訴或抗告，須經最高行政法院之許可。
前項許可，以訴訟事件所涉及之法律見解具有原則性者為限。
